臺灣高等法院高雄分院民事判決
110年度上字第267號
上  訴  人  趙玉英
訴訟代理人  謝易澄律師
被上訴人    許慶昉（即許明珠之承受訴訟人）

            許李梅雀（即許明珠之承受訴訟人）

            許懿中（即許明珠之承受訴訟人）

            許銘洋（即許明珠之承受訴訟人）

            許雅婷（即許明珠之承受訴訟人）


            許慶晧（即許明珠之承受訴訟人）

上六人共同  簡清榕
訴訟代理人
上列當事人間請求損害賠償事件，上訴人對於中華民國110年9月
13日臺灣澎湖地方法院110年度訴字第47號第一審判決提起上訴
，本院於111年7月13日言詞辯論終結，判決如下：
    主       文
原判決廢棄。
被上訴人於第一審之訴及假執行之聲請均駁回。
第一、二審訴訟費用由被上訴人負擔。
    事實及理由
一、被上訴人許明珠於民國110年11月13日死亡，繼承人許慶昉
    、許李梅雀、許懿中、許銘洋、許雅婷及許慶晧（下就許慶
    昉以下6人合稱許慶昉等6人）於111年2月21日具狀聲明承受
    訴訟(見本院卷第195至229頁），應予准許。
二、被上訴人主張：兩造間前因請求返還不當得利事件，經原審
    法院以105 年度訴字第97號民事判決（下稱97號民事判決）
    命許明珠應給付新臺幣（下同）200 萬元，並准上訴人得供
    擔保假執行。嗣上訴人依該項判決提供擔保聲請原審法院以
    107 年度司執字第500 號強制執行事件（下稱系爭執行事件
    ），對許明珠實施假執行，查封拍賣許明珠所有含附表一之
    股票（下稱系爭股票），股數、拍賣價格各如附表一「C、D
    、E」欄所示。嗣97號民事判決經本院以107 年度上字第106
     號民事判決（下稱106號民事判決）廢棄，改判許明珠勝訴
    ，上訴人提起第三審上訴，經最高法院於109 年1 月21日以
    109 年度台上字第295號裁定（下稱295號裁定）駁回上訴確
    定。系爭股票屬許明珠長期持有，迄至110年4月26日起訴前
    一日止，市場交易單價、總價如附表一「F、G」欄所示，顯
    見許明珠因上訴人聲請假執行，拍賣系爭股票受有價差損害
    如附表一備註欄所示，計356萬3,668元，上訴人應負賠償責
    任。許明珠已於110年11月13日死亡，許慶昉等6人為其法定
    繼承人，未拋棄繼承，依繼承關係、民事訴訟法第395 條第
    2 項規定起訴。聲明：㈠上訴人應給付許慶昉等6人356萬3,6
    68元，及自起訴狀繕本送達翌日起至清償日止，按週年利率
    5 ％計算之利息。㈡願供擔保，請准宣告假執行。
三、上訴人則以：伊固於系爭執行事件拍賣許明珠之系爭股票，
    然股票價格漲跌原因眾多，且許明珠未證明會持有系爭股票
    至110年4月26日（即起訴前一日），則許明珠逕以110年4月
    26日價格計算系爭股票價差損害額，欠缺相當因果關係，自
    無理由等語置辯。
四、原審判命被上訴人全部勝訴，上訴人不服，提起上訴，聲明
    ：㈠原判決廢棄。㈡被上訴人第一審之訴及假執行之聲請均駁
    回。被上訴人則聲明：上訴駁回。
五、兩造不爭執事項：
　㈠上訴人因於105 年7 月向許明珠購買坐落澎湖縣○○市○○段000
    0地號土地（下稱A地）乙事，主張依民法第92條規定，撤銷
    買賣之意思表示，請求許明珠返還200 萬元本息，經原審法
    院97號民事判決許明珠全部敗訴；許明珠不服，提起上訴，
    經本院以106號民事判決廢棄原判決，改判許明珠勝訴。上
    訴人提起第三審上訴，經最高法院於109 年1 月21日以295
    號裁定駁回上訴確定。
　㈡上訴人持97號民事判決為執行名義並供擔保後，聲請原審法
    院以系爭執行事件，對許明珠實施假執行，於107 年5 月15
    日查封拍賣系爭股票，拍賣單價、金額如附表一「D、E」欄
    所示。
　㈢許明珠於110年4月27日起訴，系爭股票於110年4月26日價格
    如附表二所示。　
　㈣許明珠於110年11月13日死亡，繼承人為許慶昉等6人，均未
    拋棄繼承。
六、本件爭點：被上訴人依繼承關係、民事訴訟法第395 條第2 
    項規定，請求上訴人賠償系爭股票因107 年5 月15日查封拍
    賣，至110年4月26日止價差損害，有無理由及數額若干？本
    院判斷：
　㈠按假執行之宣告，因就本案判決或該宣告有廢棄或變更之判
    決，自該判決宣示時起，於其廢棄或變更之範圍內，失其效
    力，民事訴訟法第395 條第1 項定有明文。查，上訴人因於
    105 年7 月向許明珠購買A地乙事，主張依民法第92條規定
    ，撤銷買賣之意思表示，請求許明珠返還200 萬元本息，經
    原審法院97號民事判決許明珠全部敗訴；許明珠不服，提起
    上訴，經本院以106號民事判決廢棄原判決，改判許明珠勝
    訴。上訴人提起第三審上訴，經最高法院於109 年1 月21日
    以295號裁定駁回上訴確定等節，為兩造所不爭執，並經本
    院調閱上開民事案件歷審全卷查明無誤，是依上開規定，原
    審法院97號民事判決假執行之宣告，自本院106號民事判決
    宣示時起，失其效力。
　㈡上訴人持97號民事判決為執行名義並供擔保後，聲請原審法
    院以系爭執行事件，對許明珠實施假執行，於107 年5 月15
    日查封拍賣系爭股票，拍賣單價、金額如附表一「D、E」欄
    所示；系爭股票於110年4月26日價格如附表二所示等節，為
    兩造所不爭執，並經本院調取系爭執行事件卷，及有系爭股
    票110年4月各日成交資訊可憑（見原審卷第111、113頁），
    是比對附表一「D、F」欄之股票單價後，許明珠之系爭股票
    於系爭執行事件所拍賣價格，迄至110年4月26日許明珠起訴
    前1日止，系爭股票固有出現價差而生損害之情形。
　㈢惟按法院廢棄或變更宣告假執行之本案判決者，應依被告之
    聲明，將其因假執行或因免假執行所為給付及所受損害，於
    判決內命原告返還及賠償，被告未聲明者，應告以得為聲明
    ，民事訴訟法第395 條第2 項雖有明文。然按損害賠償之債
    ，以有損害之發生及有責任原因之事實，並二者之間，有相
    當因果關係為成立要件，如不合於此項成立要件者，即難謂
    有損害賠償請求權存在（最高法院110年度台上字第1808號
    判決意旨參照）。又所謂相當因果關係，係指依經驗法則，
    綜合行為當時所存在之一切事實，為客觀之事後審查，認為
    在一般情形下，有此環境、有此行為之同一條件，均可發生
    同一之結果者，則該條件即為發生結果之相當條件，行為與
    結果即有相當之困果關係。反之，若在一般情形上，有此同
    一條件存在，而依客觀之審查，認為不必皆發生此結果者，
    則該條件與結果並不相當，不過為偶然之事實而已，其行為
    與結果間即無相當因果關係。再按事人主張有利於己之事實
    者，就其事實有舉證之責任，民事訴訟法第277條前段亦有
    明文。
　㈣被上訴人主張伊等為許明珠繼承人，許明珠之系爭股票遭上
    訴人以97號民事判決為執行名義，於系爭執行事件拍賣後，
    出現價差損害，上訴人於97號民事判決廢棄後，應賠償系爭
    股票價差損害之事實，經上訴人執前詞為辯。依上開說明，
    被上訴人應就系爭股票所受價差損害，與上訴人依97號民事
    判決之執行名義為假執行行為間具「相當因果關係」之利己
    事實，先負舉證之責。查：
　1.被上訴人關於系爭股票所受價差損害，與上訴人所為假執行
    行為間具「相當因果關係」之證明，無非以其等111年3月31
    日民事追加訴之聲明暨辯論意旨狀㈠（下稱系爭A狀）為據（
    見本院卷第301至309、375頁）。然觀之系爭A狀（見本院卷
    第301至309頁），除載明先位之訴之訴之聲明（即被上訴人
    本件聲明）、備位之訴之訴之聲明（被上訴人嗣已撤回備位
    訴訟，見本院卷第373頁），表示依民事訴訟法第446條、第
    255條第1項第2款規定，追加備位訴訟，而備位訴訟係依民
    法第213條、第215條規定，請求上訴人就系爭股票負回復原
    狀責任外，並無敘及系爭股票因拍賣所受價差損害，與上訴
    人之假執行行為間有何「相當因果關係」，則系爭A狀自不
    能為有利被上訴人之認定。
　2.其次，被上訴人就許明珠購買系爭股票有無特定計畫乙事，
    表示其等不清楚（見本院卷第375頁）；關於許明珠於原審
    起訴提出之系爭股票拍賣價格損失計算表（即原審卷第51、
    53頁），僅陳稱：聽說請證券交易所之業務人員寫的（見本
    院卷第375頁），足徵被上訴人就許明珠持有系爭股票是否
    具特定目的、許明珠之理財目標與規劃等投資細節均未臻瞭
    解，不能認定系爭股票如未經系爭執行事件拍賣者，許明珠
    必持有迄至110年4月26日止。佐以附表一編號1之○○股價自1
    07年5月15日起至109年3月20日止，均呈下跌趨勢，且於109
    年3月20日之股價僅為5.36元，自109年3月20日起至110年4
    月間雖出現價格上漲走勢，但於110年4月29日出現30.10元
    之最高價後，又呈下跌趨勢；附表一編號2之○○股價自107年
    5月15日起至109年9月止，均呈下跌趨勢，同期間各月統計
    價格均低於附表一編號2、3「D」欄之拍賣價，且於109年6
    月開盤價之統計資料僅5.9元等情，分別有○○、○○股價之歷
    史資料、歷年各月統計資料可憑（見本院卷第515至525頁）
    ，足徵系爭股票自107年5月15日起至109年3月止跌幅甚鉅，
    均處於相對低檔行情，且衡諸常情，一般投資人見所投資股
    票之股價已持續低迷將近2年，若無特別持股之投資計畫，
    亦無從預測系爭股票何時有反彈獲利機會，許明珠未必願意
    繼續持有系爭股票至110年4月26日起訴前1日止，而甘冒股
    價套牢、成本損失之風險。何況，就股市投資而言，股價變
    動涉及因素眾多，被上訴人未曾舉證許明珠有何確信可預測
    系爭股票自107年5月15日查封拍賣起至110年4月26日起訴前
    1日止之走勢變化，而能篤定如其繼續持股至110年4月26日
    止，必可賺取相當價差之利益，則依上開說明，系爭股票經
    上訴人假執行拍賣之價格，與事發後數年之股價出現價差結
    果，於客觀之事後審查，無從認為在一般情形下，均可發生
    同一結果。此外，被上訴人就系爭股票因拍賣所受價差損害
    ，與上訴人之假執行行為間具「相當因果關係」之利己事實
    ，並未提出其他事證以實其說，依上開說明，被上訴人請求
    上訴人賠償系爭股票拍賣所致價差損害，自屬無據。
七、綜上所述，被上訴人依繼承法律關係、民事訴訟法第395 條
    第2 項規定，請求上訴人給付356萬3,668 元本息，不應准
    許，其假執行之聲請亦失所附麗。原審就上開不應准許部分
    ，為上訴人敗訴之判決，尚有未洽，上訴意旨指摘原判決此
    部分不當，求予廢棄改判，為有理由，爰由本院廢棄改判如
    主文第2 項所示。本件事證已臻明確，兩造其餘之攻擊或防
    禦方法及所用之證據，經本院斟酌後，認為均不足以影響本
    判決之結果，爰不逐一論述，附此敘明。
八、據上論結，本件上訴為有理由，依民事訴訟法第450 條、第
    78條，判決如主文。
中　　華　　民　　國　　111 　年　　8 　　月　　10　　日
                          民事第二庭
                              審判長法  官  黃國川　　　
                                    法  官  李怡諄　　　
                                    法  官  何佩陵　
以上正本證明與原本無異。
如對本判決上訴，須於判決送達後20日內向本院提出上訴狀，其
未表明上訴理由者，應於上訴後20日內向本院提出上訴理由書（
均須按他造當事人之人數附繕本）。上訴時應提出委任律師或具
有律師資格之人之委任狀，並依附註條文規定辦理。
中　　華　　民　　國　　111 　年　　8 　　月　　10　　日
                                    書記官  陳旻萱  
附註：
民事訴訟法第466條之1：
對於第二審判決上訴，上訴人應委任律師為訴訟代理人，但上訴
人或其法定代理人具有律師資格者，不在此限。
上訴人之配偶、三親等內之血親、二親等內之姻親，或上訴人為
法人、中央或地方機關時，其所屬專任人員具有律師資格並經法
院認適當者，亦得為第三審訴訟代理人。
第1項但書及第2項情形，應於提起上訴或委任時釋明之。　　　　　　　　　　　　　
附表一
A 編號 B 股票 C     股數 D       拍賣價格 （新臺幣/元） E   拍賣金額 （新臺幣/元） F   110.4.26   股票單價 （新臺幣/元） G   110.4.26   股票總價 （新臺幣/元） 1 ○○（0000）  85000股  （即85張） 每股10.95 930,750 每股28.5 2,422,500 2 ○○（0000） 130000股 （即130張） 每股9.11 1,184,300 每股24.6 3,287,790 （與編號3合計） 3 ○○（0000）  3650股 每股8.65 31,572 每股24.6  備註欄： 許明珠之價差損害： 一、編號1之G欄與E欄之差額為1,491,750元（計算式：0000000-000000＝0000000） 二、編號2、3之G欄與E欄之差額為2,071,918元（計算式：0000000-0000000-00000＝0000000） 三、上開一、二合計3,563,668元（計算式：0000000+0000000＝0000000）       

附表二
編號 股票名稱   開盤價 （新臺幣/元）   最高價 （新臺幣/元）     最低價 （新臺幣/元） 1 ○○ 28.20 29.00 27.65 2 ○○ 24.50 24.85 23.55